臺灣桃園地方法院民事判決　　　　　　　 94年度訴字第179號
原　　　告　乙○○○
訴訟代理人　丙○○
被　　　告　戊○○
　　　　　　己○○
兼上二人共同
訴訟代理人　甲○○
上列當事人間請求清償債務事件，經本院於民國94年10月20日言
詞辯論終結，判決如下：
    主  文
被告應連帶給付原告新台幣柒拾捌萬貳仟壹佰元及自民國九十四
年三月十八日起至清償日止，按週年利率百分之五計算之利息。
原告其餘之訴駁回。
訴訟費用由被告連帶負擔二分之一，餘由原告負擔。
本判決原告勝訴部分，於原告以新台幣貳拾陸萬零柒佰元供擔保
後，得假執行。
原告其餘假執行之聲請駁回。
    事  實
甲、原告方面：
一、聲明：
  (一)被告應連帶給付原告新台幣（下同）1,400,000 元，及自民
    國94年3 月18日（即被告首次到庭為言詞辯論之翌日）起至
    清償日止，按年息5 ％計算之利息。
  (二)訴訟費用由被告連帶負擔。
  (三)願供擔保請准宣告假執行。
二、陳述：
  (一)被告甲○○係原告所召集互助會之會員之一，詎其基於不法
    所有之意圖，逕行冒標，致原告受有1,740,000 元之損害，
    經原告發現後，被告亦坦承不諱，兩造遂於92年1 月24日訂
    立分期清償協議書（下稱系爭協議書）達成和解，並以被告
    戊○○、己○○為連帶保證人，約定被告3 人就原告之上開
    損害金額負連帶清償責任，此有證人丁○○即簽訂協議書時
    之見證人可證。
  (二)依系爭協議書第2 條約定，被告甲○○應自92年7 月起，於
    每月15日前將清償金至少40,000元匯入原告在新竹國際商業
    銀行所開立之帳戶至清償完畢止，其第6 條並約定如有一期
    未遵期清償，其餘未到期之各期視為全部到期，原告得一次
    請求清償。詎事後被告甲○○並未依約履行，至93年12月底
    ，累計僅償還340,000 元，迭經原告追索催告，被告均置之
    不理，顯無依約清償之誠意。
  (三)按和解有使當事人取得和解契約所訂明權利之效力，為民法
    第737 條所明定，系爭協議書即為兩造之和解契約，被告甲○○應依約負清償之責，被告戊○○、己○○既為連帶保證
    人，亦應同負連帶清償之責，爰依法請求判決如聲明所示。
三、證據：提出系爭協議書1 份、新竹國際商業銀行存摺1 份等
    影本為證；並聲請傳訊證人丁○○。
乙、被告方面：
一、聲明：原告之訴及假執行之聲請均駁回。訴訟費用由原告負
    擔。
二、陳述：
    被告固簽有系爭協議書，惟事後被告甲○○已陸續以現金、
    支票或匯款償還原告欠款，目前尚欠款項應遠低於原告請求
    之1,400, 000元。又原告前參加被告甲○○召集之互助會，
    於兩造簽訂系爭協議書達成和解後，原告標得會款卻未續繳
    死會會款計340,000 元，此部分款項亦應予抵銷扣除。
三、證據：提出計算草稿紙1 紙、支票1 紙、還款記錄筆記紙2
    紙、預借現金簽帳單1 紙、存摺內頁1 紙、匯款記錄單7紙
    、收據3 紙等影本為證。
    理  由
一、原告主張：被告甲○○係原告所召集互助會之會員之一，因
    其冒標致原告受有1,740,000 元之損害，雙方遂於92年1 月
    24日訂立系爭協議書達成和解，同意被告甲○○按月分期清
    償上開款項，並以被告戊○○、己○○為連帶保證人，約定
    如有一期未遵期清償，其餘未到期之各期視為全部到期，原
    告得一次請求清償。詎被告甲○○事後並未遵期清償，截至
    93年12月底，累計僅償還340,000 元，尚欠1,400,000 元，
    迭經原告催討未果，爰依系爭協議書之約定，請求被告負連
    帶清償欠款之責等語。
二、被告則以：兩造確曾簽立系爭協議書，惟事後被告甲○○已
    陸續以現金、支票或匯款償還原告欠款，目前尚欠款項應遠
    低於原告請求之1,400, 000元。且原告前參加被告甲○○召
    集之互助會，於兩造簽訂系爭協議書後，原告標得會款卻未
    續繳死會會款計340,000 元，此部分款項亦應予抵銷扣除等
    語，資為抗辯。
三、原告主張：被告甲○○係原告所召集互助會之會員之一，因
    其冒標致原告受有1,740,000 元之損害，雙方於92年1 月24
    日訂立系爭協議書達成和解，同意被告甲○○分期清償上開
    款項，並以被告戊○○、己○○為連帶保證人，約定被告甲○○應自92年7 月起，於每月15日前將清償金至少40,000元
    匯入原告在新竹國際商業銀行所開立之帳戶至清償完畢止，
    如有一期未遵期清償，其餘未到期之各期視為全部到期，原
    告得一次請求清償，惟被告事後並未並未遵期清償等情，為
    被告所不爭執，並有原告提出之系爭協議書影本1 份（本院
    卷第11至18頁）在卷可憑，復核與證人丁○○即簽訂協議書
    時之見證人所證述關於兩造簽立系爭協議書之情節相符（見
    本院94年6 月16日言詞辯論筆錄），是上情足信為真。
四、原告另主張：被告之債務目前尚餘1,400,000 元等情，則為
    被告所否認，並以前詞置辯。是以本件爭點即為：被告就前
    開債務已清償之金額即目前尚欠款項為何？茲分論如下：
  (一)被告於92年1 月24日簽立系爭協議書後，自同年5 月12日起
    至94年4 月25日止陸續還款，還款金額共計957,900 元等情
    （還款情形詳見後列附表），有被告提出之計算草稿紙1 紙
    、支票1 紙、還款記錄筆記紙2 紙、預借現金簽帳單1 紙、
    存摺內頁1 紙、匯款記錄單7 紙、收據3 紙等影本在卷為憑
    （本院卷第71至87頁），而其中匯款之情形核與原告提出之
    新竹國際商業銀行存摺影本1 份（本院卷第19至27頁）所載
    內容相符，堪信屬實。據此計算，本件債務尚未清償之金額
    為782,100 元（1,740,000 －957,900 ＝782,100）。
  (二)被告雖辯稱：原告前參加被告甲○○召集之互助會，於簽訂
    系爭協議書後，原告標得會款卻未續繳死會會款計340,000
    元，此部分款項應予抵銷扣除等語，惟此業據原告否認，而
    按諸舉證責任原則，被告應對此有利之積極事實自負舉證責
    任，惟其並未舉證以實其說，自難採信，故其抵銷之抗辯為
    不可採，併予敘明。
五、按連帶債務之債權人，得對於債務人中之一人或數人或其全
    體，同時或先後請求全部或一部之給付（參照民法第273 條
    第1 項）；又所謂連帶保證，係連帶保證人與主債務人連帶
    負債務履行責任之保證，因連帶保證具連帶債務之性質，故
    債權人得併向連帶保證人與主債務人為全部給付之請求。如
    前所述，被告於簽立系爭協議書後並未遵期清償，則依該協
    議書之約定，其餘未到期之各期視為全部到期，原告得一次
    請求清償，而被告戊○○、己○○為被告甲○○之連帶保證
    人，準此，原告請求被告連帶給付尚欠之782,100 元及自94
    年3 月18日（係被告首次到庭為言詞辯論之翌日）起至清償
    日止，按年息5 ％計算之法定遲延利息，為有理由，應予准
    許。逾此部分之請求，則屬無據，不應准許。
六、原告陳明願供擔保，聲請宣告假執行，經核其勝訴部份，合
    於法律規定，爰酌定相當之擔保金額宣告之；其餘假執行之
    聲請，因該部分訴之駁回而失所依據，應予駁回。
七、據上論結，本件原告之訴為一部有理由，一部無理由，依民
    事訴訟法第79條、第85條第2 項、第390 條第2 項，判決如
    主文。
中　　華　　民　　國　　94　　年　　11　　月　　3 　　日
                  民事第三庭    法　官　周玉
以上正本係照原本作成
如對本判決上訴，須於判決送達後20日內向本院提出上訴狀
中　　華　　民　　國　　94　　年　　11　　月　　3 　　日
                                書記官　劉致芬
附表：
┌──┬─────────────────────┬──────────┐
│編號│被告還款情形（金額：新台幣）              │證據附於本院卷之頁數│
├──┼─────────────────────┼──────────┤
│1   │92.05.12：還177,900 元支票及現金200,000元 │第73頁              │
│2   │92.07.09：還40,000元                      │第75頁              │
│3   │92.08.15：還40,000元                      │第21、84頁          │
│4   │92.09.15：還40,000元                      │第76頁              │
│5   │92.12.21：還40,000元                      │第74頁              │
│6   │93.03.01：還40,000元                      │第77頁              │
│7   │93.03.30：還40,000元                      │第76頁              │
│8   │93.04.21：還50,000元                      │第25、78頁          │
│9   │93.05.26：還50,000元                      │第26、79頁          │
│10  │93.06.15：還40,000元                      │第26、80頁          │
│11  │93.07.19：還40,000元                      │第26、81頁          │
│12  │93.08.23：還40,000元                      │第27頁              │
│13  │93.09.22：還40,000元                      │第27、82頁          │
│14  │93.10.22：還40,000元                      │第26、83頁          │
│15  │94.03.18：還20,000元                      │第85頁              │
│16  │94.04.15：還4,000元                       │第86頁              │
│17  │94.04.25：還16,000元                      │第87頁              │
├──┴─────────────────────┴──────────┤
│註：總計被告於簽立系爭協議書後，已償還原告之金額為957,900元           │
└───────────────────────────────────┘
